---
title: "TP1-bis: Caractérisation d’une série temporelle"
author: "Mlamali SAID SALIMO"
date: "`r format(Sys.time(), '%d %B, %Y, %H:%M')`"
knit: (function(inputFile, encoding) {
  rmarkdown::render(inputFile, encoding = encoding, output_dir = "pdf") })
output:
  pdf_document: default
  html_notebook: default
---

# Exercice 1 : Données de varicelle

```{r}
data_varicelle = scan(file="data/varicelle.dat",skip=1)
head(data_varicelle)
```

```{r}
plot(data_varicelle)
```

On transforme les données en serie temporelles.

```{r}
serie = ts(data_varicelle,frequency = 12) #frequence pour avoir les années en absciesse (les données menseulles)
serie
```

```{r}
plot(serie) #dessiner le graphique
```

--> Si on ne voit pas grand chose on peut lisser la courbe

```{r}
rep(1/10,10)
```

```{r}
x = serie
plot(x)
plot(x,type='p')
k = 20
lines(filter(x,rep(1/k,k)), col='red', lwd=3)
# prendre 20 valeur de x aléaotoire
```

------------------------------------------------------------------------

> **Question 2 - Analyser la série**

-   On ne voit pas de tendance mais on voit un saisonnalité

Pour mieux voir la saisonnalité, on peut zoomer sur une durée plus petite. Les 50 premiers mois par exemple.

```{r}
serie_z = ts(data_varicelle,2,50)
plot(serie_z)
```

------------------------------------------------------------------------

> **Question 3 - calcul de la moyenne**

Quel est le nombre de cas de varicelle mensuel moyen ?

```{r}
mean(serie)
```

------------------------------------------------------------------------

> **Question 4 - ACF des 25 premières auto-corrélations**

> *Tracer les 25 premières auto-corrélations. Interpréter ces résultats.*

Def et objectif Fct de auto-corréalation :

```{r}
#On rentre l'instruction 
acf(serie,lag.max=25,type=c("correlation"))
```

------------------------------------------------------------------------

on voit que ça converge, mais lentement. Elle converge tjr vers 0 chakal la juste lentement

On a fait avec 25 valeur et sa suffit largement

------------------------------------------------------------------------

La fonction d'autocorréalation est périodique, ce qui indique une périodicité de la série temporelle. La saisonnalité observé graphiquementt est confirmé par la fct de autocorréaltion.

La ligne pointillé bleu indique le niveau en dessous duquel la corréalation n'est plus statistiquement significative

------------------------------------------------------------------------

> **Question 5 - Tracer sur un même graphique**

*Tracer sur un même graphique, les évolutions mensuelles du nombre de cas de varicelle pour chaque année (une courbe pour chaque année, ce qui nous donnera un certain nombre de courbes superposées)*

```{r}
plot(serie[1:12],type="l",ylim=c(min(serie),max(serie)))
title("Les évolutions mensuelles de cas de varicelles pour chaque années")
for (i in 1 : 41) lines(serie[(1+12*i) : (12*(i+1))],col="grey")
```

------------------------------------------------------------------------

> **Question 6 : Tracer sur un graphique l'évolution annuelle du nombre de cas de varicelle.**

```{r}
x=rep(0,41)
for(i in 0 : 40) x[i+1] = sum(serie[(1+12*i) : (12*(i+1))])
x
```

```{r}
plot(x,type="l", xaxt='n', xlab='')
axis(1,at = 0 : 40,labels = 1931 : 1971)
```

La c'est l'évolution annuelles du nombre de cas de varicelle (tout à l'heure ct l'evolution mensuelle pour chaque année)

Remarques :

-   a partir de 1955, la tendance de la diminution a été confirmé
-   cad c'est été maitriser (la maladie) vers 1971

# Exercice 2 : Simulations de séries temporelles

*On appelle bruit blanc gaussien une suite de variables aléatoires indépendantes et identiquement distribuées* $(\epsilon_t)_{t∈N}$ de loi normale centrée réduite.

------------------------------------------------------------------------

> **1. Quelle est la fonction d'auto-corrélation d'un bruit blanc ?**

Soit {$\epsilon_i$} une suite de v.a. de loi $N(0,1)$, alors

-   $Cov(\epsilon_i,\epsilon_j) = E(\epsilon_i\epsilon_j) = 0$

D'ou la fonction de autocorréalation

-   $\rho(i,j) = \frac{Cov(\epsilon_i,\epsilon_j)}{ E(\epsilon_i^2) - E(\epsilon_i)}$

$= 1, \space \space \space \space i = j$

$= 0, \space \space \space \space i \neq j$

------------------------------------------------------------------------

> **2. Simuler un bruit blanc gaussien de taille 100, et représenter le graphiquement.**

```{r}
v = rnorm(100,0,1)
plot(1 : 100, v)
```

------------------------------------------------------------------------

> **3. Tracer la fonction d'auto-corrélation.**

```{r}
acf(v,lag.max = 25,type = c("correlation"))
```

------------------------------------------------------------------------

> **4. Recommencer les deux questions précédentes et observer la variabilité des résultats. Jouer sur la longueur de la série.**

```{r}
v = rnorm(1000,0,1)
plot(1 : 1000, v)
```

```{r}
acf(v,lag.max = 25,type = c("correlation"))
```

Remarque oral du prof:

-   abscisse : h, ordonnée $\rho(h)$ "normalement on devrai pas avoir plus de 5 valeur à l'exterieur de l'intervalle : psk nanani 5% param rnorm"

-   "les termes sont corrélarer sauf ro de 0, donc le graphique reflete bien la pertie théorique

-   y'a pas dévolution de la, sur le graphique tous les valeur de ro de 1 sont tout statistiquement non signiicative

-   rappel : l'intervalle de confiance d'pende de n

------------------------------------------------------------------------

> \*\*5.Simuler maintenant la série temporelle \$X(t) = 0.5t + 2\epsilon\_t\*\*

avant ct un bruit blanc, mtn une serie avec tendance

```{r}
v = rnorm(100,mean=0,sd=1)
t = 1:100

x = 0.5*t+2*v
xs = ts(x)
xs
```

------------------------------------------------------------------------

> **6. Représenter graphiquement la série et interpréter-la qualitativement.**

```{r}
par(mfcol=c(1,2))
plot(xs)
acf(xs,lag.max = 25,type = c("correlation"))
```

Title : Suite à tendance croissante en général

X_t = 5*t + 2*Eps_t

E(X_t) = 5\*t

, ya une tendance (la moyenne n'est pas constance). Cette tendance ça se voit graph de fct de autocorrélatio : on obserse une décvroissance lente de quel converge vers 0 mais très lentement

------------------------------------------------------------------------

-   La serie n'est pas stationnaire. En effet, on remarque une **tendance** croissante mais pas de **saisonnalité** (graphe de la série à gauche)

-   Le graphe des corrélations (à droite) montre que les termes succesifs de la suite sont très corrélée (il y a donc une tendance)

------------------------------------------------------------------------

> **7. Faites de même pour** $X(t) = 0.5t +\epsilon_t + 3\cos(t\pi)$

```{r}
n = 100
t = 1:n
e = rnorm(n,mean=0,sd=1)

x = 0.5*t + e + 3*cos(t*pi)
xs = ts(x)
xs
```

```{r}
par(mfcol=c(1,2))
plot(xs)
acf(xs,lag.max = 25,type = c("correlation"))
```

Voire un petit souci. Normalement la saisonnalité doit se manifester là. pk elle se manifeste pas ? Parce quelle est absorbé par la tendance (il faut dimininuer le coeef sur le 0.5t)

------------------------------------------------------------------------
