---
title: "TP1 - Partie II"
author: "Mlamali SAID SALIMO"
date: "`r format(Sys.time(), '%d %B, %Y, %H:%M')`"
knit: (function(inputFile, encoding) {
  rmarkdown::render(inputFile, encoding = encoding, output_dir = "pdf") })
output:
  pdf_document: default
  html_notebook: default
---

# 1. CRÉATION DE LA VARIABLE TEMPS

```{r}
date()
```

```{r}
dates = c("17/02/18", "27/02/18", "14/01/18", "28/02/18")
dates
```

```{r}
class(dates)
```

```{r}
dates = as.Date(dates)
print(class(dates))
dates
```

```{r}
dates <- as.Date(dates, "%d/%m/%y")
dates
```

```{r}
difftime(dates[1], dates[4])
```

```{r}
difftime(dates[1], dates[4],units = "s")
```

------------------------------------------------------------------------

Générer une séquence de dates avec la fonction usuelle **seq**

```{r}
d1 <- seq(from = as.Date("01/01/18", "%d/%m/%y"), by = "day",length.out = 31)
d1
```

```{r}
d2 <- seq(from = as.Date("01/01/18", "%d/%m/%y"), by = "month",length.out = 12)
d2
```

```{r}
d3<-seq(from=as.Date("01/01/18","%d/%m/%y"),to= as.Date("31/01/18","%d/%m/%y"),
length.out=15)
d3
```

On note que dans ce cas **to** et **length.out** apparaissent en même temps. Il faut calculer la longueur au préalable pour que cela tombe juste. On ne peut alors pas mettre by.

------------------------------------------------------------------------

Simulation normale

```{r}
print(length(d1))
d1
```

```{r}
temperatures <- rnorm(length(d1), mean = 5)
temperatures
```

```{r}
plot(x=d1, y=temperatures, type="b",xlab="",ylab="Temperatures",
main="Temperatures du mois de janvier 2018")
```

## Application aux données SCNF

```{r}
data_sncf = read.table("data/SNCF-Mens.txt",header=TRUE,encoding="utf-8")
data_sncf
```

le trafic voyage SNCF de 1970 ya une tendance qui s'est dégagé d'une facon net et croisaante. Avant les années 70 peut etre les gesns prennait pas trop le train e

on utilise la fct différence pour \*\*\* la tendance

observé trend = tendance

```{r}
sncf = ts(data=data_sncf$Traffic, start=c(1963,1), frequency = 12)
sncf
```

```{r}
plot(sncf)
```

Il semble ne pas y avoir de tendance entre 1963 et 1968.

```{r}
plot(window(sncf,start=c(1963,1), end=c(1968,1)),main="Sans tendance", ylab="")
```

Il semble y avoir une tendance entre 1970 et 1980

```{r}
plot(window(sncf,start=c(1970,1), end=c(1980,1)),main="Avec tendance", ylab="")
```

------------------------------------------------------------------------

```{r}
SNCF = read.csv("data/TraficSNCF.csv", sep=";")
SNCF
```

```{r}
SNCF = ts(SNCF)
```

**Création des séries temporelles avec "plusieurs variables" avec la fonction "mts"**

```{r}
tmp = rnorm(36)
tmp 
```

```{r}
matrix(tmp,12,3)
```

```{r}
s3 = ts(matrix(rnorm(36),12,3), start = c(1961,1), frequency = 12)
s3
```

```{r}
plot(s3)
```

# 2. CRÉATION d'une Série Temporelle

```{r}
temperatures
```

```{r}
temperature <- ts(data = temperatures, start = 0, end = 31)
temperature
```

```{r}
class(temperature)
```

> Exemple : Mesures prises toutes les 30 sec pendant 5 min.

```{r}
s1 <- ts(data=rnorm(11),start=0, end=5*60, frequency= 1/30)
s1
```

```{r}
plot(s1, xlab="Time (sec)")
```

> Exemple : Données mensuelles sur 3 ans

• à partir de janvier 2015.

```{r}
s2 <- ts(data = rnorm(36), start = c(2015,1), frequency = 12)
s2
```

• à partir de mai 2015.

```{r}
s2 <- ts(data = rnorm(36), start = c(2015,5), frequency = 12)
s2
```

```{r}
plot(s2)
```

On peut aussi zoomer sur la série avec l'instruction window

```{r}
plot(window(s2,start=c(2015,8),end=c(2015,12)),ylab="")
```

------------------------------------------------------------------------

On peut aussi créer des séries temporelles avec plusieurs variables. Il suffit de **mettre une matrice pour les data**. La série sera alors de la classe `mts`.

```{r}
s3 = ts( matrix(rnorm(36), 12, 3), start = c(1961,1), frequency = 12)
s3
```

```{r}
plot(s3)
```

------------------------------------------------------------------------

### Transformation d'une Série

```{r}
s2
```

```{r}
plot(s2)
```

> La fonction `diff` calcule la différence entre x_t − x\_{t+p} où p est spécifié à l'aide du paramètre *lag*

```{r}
diff(s2, lag=1)
```

```{r}
s2[2] - s2[1]
```

> La fonction `decompose` permet de décomposer une série en trois parties: une composante saisonnière, une tendance et un bruit

```{r}
data(co2)
co2
```

```{r}
plot(co2)
```

```{r}
decomp <- decompose(co2)
attributes(decomp)
```

```{r}
plot(decomp)
```

On peut ensuite recomposer le signal sans le bruit en additionnant la tendance et la composante saisonnière

```{r}
recomp <- decomp$trend + decomp$seasonal
par(mfcol=c(2,1))
plot(recomp)
plot(co2)
```
