---
title: "R Notebook"
author: "Mlamali SAID SALIMO"
date: "`r format(Sys.time(), '%d %B, %Y, %H:%M')`"
knit: (function(inputFile, encoding) {
  rmarkdown::render(inputFile, encoding = encoding, output_dir = "pdf") })
output:
  pdf_document: default
  html_notebook: default
---

# 1. CRÉATION DE LA VARIABLE TEMPS

```{r}
date()
```
```{r}
dates = c("17/02/18", "27/02/18", "14/01/18", "28/02/18")
dates
```
```{r}
class(dates)
```
```{r}
dates = as.Date(dates)
print(class(dates))
dates
```
```{r}
dates <- as.Date(dates, "%d/%m/%y")
dates
```

```{r}
difftime(dates[1], dates[4])
```
```{r}
difftime(dates[1], dates[4],units = "s")
```

---
Générer une séquence de dates avec la fonction usuelle seq 

```{r}
d1 <- seq(from = as.Date("01/01/18", "%d/%m/%y"), by = "day",length.out = 31)
d1
```
```{r}
d2 <- seq(from = as.Date("01/01/18", "%d/%m/%y"), by = "month",length.out = 12)
d2
```
```{r}
d3<-seq(from=as.Date("01/01/18","%d/%m/%y"),to= as.Date("31/01/18","%d/%m/%y"),
length.out=15)
d3
```
On note que dans ce cas **to** et **length.out** apparaissent en même temps. Il faut calculer la longueur au préalable pour que cela tombe juste. On ne peut alors pas mettre by.

---

Simulation normae

```{r}
print(length(d1))
d1
```


```{r}
temperatures <- rnorm(length(d1), mean = 5)
temperatures
```
```{r}
plot(x=d1, y=temperatures, type="b",xlab="",ylab="Temperatures",
main="Temperatures du mois de janvier 2018")
```

FAIRE SNCF §

# 2. CRÉATION d’une Série Temporelle

```{r}
temperatures
```


```{r}
temperature <- ts(data = temperatures, start = 0, end = 31)
temperature
```
```{r}
class(temperature)
```
**• Exemple : Mesures prises toutes les 30 s pendant 5 min.**


```{r}
s1 <- ts(data=rnorm(11),start=0, end=5*60, frequency= 1/30)
s1
```
```{r}
plot(s1)
```
• Exemple : Données mensuelles sur 3 ans à partir de janvier 2015

```{r}
s2 <- ts(data = rnorm(36), start = c(2015,1), frequency = 12)
s2
```
• à partir de mai 2015

```{r}
s2 <- ts(data = rnorm(36), start = c(2015,5), frequency = 12)
s2
```

On peut aussi zoomer sur la série avec l’instruction window
```{r}
plot(window(s2,start=c(2015,8),end=c(2015,12)),ylab="")
```


• Création de 


## QUESTION SNCF LAAA

```{r}
data_sncf_mens = read.table("data/SNCF-Mens.txt")
```

le trafic voyage SNCF de 1970 ya une tendance qui s'est dégagé d'une facon net et croisaante. Avant les années 70 peut etre les gesns prennait pas trop le train
e

on utilise la fct différence pour *** la tendance


observé
trend = tendance

